臺灣高等法院刑事判決　　　　　　　　　　　　　九十二年度上易字第三０四０號
　　上　訴　人　丁○○
　　即　被　告
　　　　　　　　庚○○
　　　　　　　　己○○
　　　　　　　　丙○○
　　共　　　同
　　選任辯護人　陳正旻律師
右上訴人因傷害等案件，不服臺灣板橋地方法院九十二年度易字第一九九０號，中華
民國九十二年九月二日第一審判決（起訴案號：臺灣板橋地方法院檢察署九十二年度
偵字第三三四二號），提起上訴，本院判決如左：
    主  文
原判決關於丁○○、庚○○、己○○、丙○○部分均撤銷。
丙○○共同傷害人之身體，處拘役貳拾日，如易科罰金，以參佰元折算壹日；被訴毀
損部分無罪。
丁○○、庚○○、己○○均無罪。
    事  實
一、甲○○及其家人與鄰居丁○○、林雅通等人原相處不睦，民國九十一年九月七日
    晚間，林雅通及丁○○、庚○○夫妻、己○○、丙○○夫妻、及戊○○○等人在
    臺北縣新莊市○○路○○路八十一巷一號乙○○住處飲酒餐敘，至當晚十一時五
    十分許，甲○○駕駛ＧＡ─五四八九號自用小客車返回其臺北縣新莊市○○路七
    九號住處，行經隔鄰中正路八十一巷一號前時，與林雅通、丁○○等發生口角，
    酒後之林雅通等人同生不滿，林雅通隨即衝至甲○○停車處之中正路八十一巷巷
    內，在甲○○之車旁，與甲○○分別基於傷害之犯意互毆（甲○○、林雅通分別
    經原審法院以傷害罪判處罰金三千元、及拘役四十日確定），己○○見狀上前勸
    阻，丙○○唯恐其夫己○○遭甲○○毆打，竟趨前與林雅通共同基於傷害之犯意
    ，拉扯及抓打甲○○，因而致甲○○受有頭部外傷、胸部挫傷、外生殖器挫傷、
    頸部挫傷、胸、四肢多處擦傷等傷害。
二、案經甲○○訴由臺北縣政府警察局新莊分局移送臺灣板橋地方法院檢察署檢察官
    偵查起訴。
    理  由
一、被告丙○○部分
（一）訊據上訴人即被告丙○○矢口否認有傷害犯行，辯稱其僅係上前勸架，並未傷
      害甲○○等語。惟查告訴人甲○○與林雅通在該處互毆後，被告丙○○確曾參
      與踢打甲○○等事實，業據告訴人甲○○迭次指訴綦詳，證人即甲○○之母王
      黃馥郁在隔鄰家中二樓陽臺見聞發生事故後，下樓趕至現場時亦目睹被告丙○○毆打甲○○等情，亦據證人王黃馥郁於偵查中證述綦詳（偵查卷第六十三頁
      反面）。又告訴人甲○○係受有頭部外傷、胸部挫傷、外生殖器挫傷、頸部挫
      傷、胸、四肢多處擦傷等傷害，有馬偕紀念醫院及行政院衛生署臺北醫院出具
      之診斷證明書（偵查卷第四十頁、本院卷第六十四頁）、馬偕紀念醫院九十二
      年十一月十一日馬院醫急字第九二三三七七號函暨所附之病歷影本（本院卷第
      五十七頁至六十頁）、及照片多幀（可稽偵查卷第三十二頁至三十四頁），其
      受傷，所分佈之位置及傷勢種類，顯非出於一人所為，且其胸部、四肢所受之
      部分傷勢，顯然並非遭拳頭毆擊所致，而係遭抓傷造成，堪認告訴人甲○○此
      部分之指述確與事實相符。另本院經囑託法務部調查局實施測謊鑑定結果，關
      於「一、甲○○稱：(一)當天不只是林雅通一人和渠扭打；(二)當天渠是遭數人圍
      毆。上述問題經測試均無情緒波動反應，研判未說謊。」，有該局九十三年四
      月二十三日調科參字第○九三○○一六七六八○號測謊報告書及測謊過程參考
      資料可憑（本院卷第一二三頁至一四四頁），亦可資為告訴人指稱遭被告丙○○毆打部分可採之佐證。又甲○○與林雅通發生互毆後，先由證人乙○○勸架
      拉開，惟二人旋又繼續互毆，被告己○○及被告丙○○夫妻始相繼介入並發生
      拉扯等情，業據共同被告丁○○、庚○○、及證人乙○○、戊○○○等相互供
      述一致，戊○○○並證稱被告丙○○是怕己○○被打出去拉人等語（本院卷第
      八十六頁），足見被告丙○○係唯恐其夫即被告己○○勸架時遭甲○○毆打，
      而上前拉扯及抓打甲○○。至於證人乙○○、戊○○○、及林雅通等人證稱被
      告丙○○僅係勸架或拉己○○云云，無非迴護之詞，不足資為有利於被告丙○○之論據。而被告丙○○實施測謊鑑定時，因罹患咽喉腫瘤，生理狀況不宜進
      行測謊，與本案之待證事實自無關聯。綜上所述，本案罪證明確，被告丙○○
      之犯行應堪認定。
（二）核被告丙○○所為，係犯刑法第二百七十七條第一項之罪。其與林雅通間有共
      同之犯意聯絡及行為分擔，均屬共同正犯。原判決對被告丙○○予以論科，固
      非無見。然查原判決係依據馬偕紀念醫院之診斷證明書認定告訴人甲○○所受
      之傷害，而該診斷證明書之記載與實際病歷記載之傷勢及行政院衛生署臺北醫
      院診斷證明書所記載之傷勢均為簡略，故原判決認定甲○○所受之傷害與其實
      際所受之傷勢尚非完全吻合；又本案肇因於告訴人與林雅通二人互毆在先，被
      告丙○○係因其夫己○○前往勸架捲入，唯恐其夫亦遭毆打而參與攻擊告訴人
      ，犯罪情節較輕，原審予以判處拘役三十日，亦嫌稍重。被告仍執陳詞提起上
      訴，否認犯罪，雖無理由，然原判決既有可議，自屬無法維持，應由本院將原
      判決關於被告丙○○撤銷，另為適法之諭知。爰審酌被告犯罪之動機、目的、
      手段、所生危害、犯罪後態度、及被告之智識程度、素行等一切情狀，量處如
      主文第二項所示之刑，並諭知易科罰金之折算標準。
（三）公訴意旨另以：被告丙○○與林雅通等人與甲○○基於傷害及毀損之犯意互毆
      ，致甲○○當時身上所穿之衣服、ＮＯＫＩＡ牌行動電話乙支、ＧＡ─五四八
      九號車左後視鏡、左側車門漆亦遭林雅通等人損壞等情，因認被告丙○○另涉
      有刑法第三百五十四條之罪嫌。惟查：
    (1)告訴人甲○○之衣物、手機、車輛受損情形，固有照片及維修收據可稽，然甲○○係先在昌旁與林雅通發生互毆，經乙○○上前拉開，二人旋又再度互毆時
      ，被告丙○○始上前參與拉扯及抓打告訴人，已詳如前述，而告訴人除指稱被
      告丙○○對其有傷害犯行外，並無法具體指稱被告有如何毀損上開物品之攻擊
      行為，是本案並無法證明告訴人上開物品受損之結果與被告丙○○之傷害犯行
      有何關聯。又刑法第三百五十四條之毀損罪並無處罰過失犯之規定，告訴人與
      林雅通及被告互毆時，證人乙○○及被告己○○亦曾先後加入勸架，即使因告
      訴人及林雅通、丙○○間之激烈扭打，及乙○○、己○○之勸阻動作，至告訴
      人所有之前開物品受有損壞，亦係因該等劇烈肢體動作碰觸下所造成，尚難認
      被告主觀上有毀損他人之物之犯罪故意，自難繩以刑法第三百五十四條之毀損
      罪。此外又查無任何足以證明被告丙○○有毀損犯行之確切證據存在，此部分
      自屬不能證明被告犯罪。
    (2)原判決認此部分不能證明被告犯罪，而不另為無罪之諭知，固非無見。然原判
      決關於被告丙○○部分既經撤銷改判，而檢察官起訴時又認被告所犯傷害與毀
      損二罪間為數罪關係，應併合處罰，自應由本院另行諭知被告無罪之判決。
二、被告丁○○、庚○○、己○○部分
（一）公訴意旨略以：甲○○於前開時、地，駕駛ＧＡ─五四八九號自用小客車自外
      返回臺北縣新莊市○○路七九號住處，行經中正路八十一巷一號前，見林雅通
      、丁○○、庚○○、己○○、丙○○等人在內聚餐，先是搖下車窗辱罵，復下
      車與林雅通、丁○○、庚○○、己○○、丙○○等人發生口角後，甲○○與林
      雅通、丁○○、庚○○、己○○、丙○○二方，竟分別基於傷害人身體之犯意
      及毀損犯意，出手互毆，致甲○○受有頭部外傷、身體多處挫傷、擦傷之傷害
      ，林雅通受有左額挫傷瘀腫二×三×零‧三公分之傷害，林雅通所有之眼鏡一
      只及衣服遭甲○○損壞，甲○○當時身上所穿之衣服、ＮＯＫＩＡ牌行動電話
      一支、ＧＡ─五四八九號車左後視鏡、左側車門漆亦遭林雅通等人損害損壞。
（二）按犯罪事實應依證據認定之，無證據不得推定其犯罪事實，刑事訴訟法第一百
      五十四條第二項定有明文。又認定犯罪事實所憑之證據，雖不以直接證據為限
      ，間接證據亦包括在內，然而無論直接或間接證據，其為訴訟上之證明，須於
      通常一般之人均不致有所懷疑，而得確信其為真實之程度者，始得據為有罪之
      認定，倘其證明尚未達到此一程度，而有合理之懷疑存在時，事實審法院在心
      證上無從為有罪之確信，自應為無罪之判決（參見最高法院七十六年度臺上字
      第四九八六號判例意旨）。按告訴人之告訴，係以使被告受刑事訴追為目的，
      自不得作為認定犯罪事實之唯一證據，而須以補強證據證明其確實與事實相符
      ，始得遽為裁判之基礎（參見最高法院五十二年臺上字第一三００號判例意旨
      ）。
（三）訊據被告丁○○、庚○○、己○○均堅決否認有上開犯行，被告丁○○、庚○○辯稱告訴人甲○○與林雅通發生衝突互毆時，渠等均留在屋內，並未出去，
      至警方到場後才有出去等語。被告陳興盛辯稱其係勸阻林雅通與告訴人互毆，
      並未毆打告訴人甲○○等語。公訴人認被告丁○○、庚○○、己○○有傷害甲○○之犯行，無非係以告訴人甲○○之指述為主要之論據。經查：
    (1)證人乙○○多次證稱：告訴人與林雅通發生扭打後，被告丁○○、庚○○夫妻
      一直坐在屋內，並未出去，警察來後才陸續出來等語綦詳（偵查卷第六十三頁
      、本院卷第八十二頁）；證人戊○○○證稱：被告丁○○、庚○○是警察來之
      後才出去等語明確（本院卷第八十五頁、八十六頁）；被告丙○○於原審亦供
      稱丁○○夫妻是事情發生後才出來等語（原審卷第四十八頁）；彼此所述情節
      經核與被告丁○○、庚○○之辯解均相一致，故被告丁○○、庚○○之辯解應
      堪採信。又被告庚○○經法務部調查局實施測謊鑑定，結果為「三、庚○○稱
      ：當天衝突發生時渠只是在場旁觀而沒有參與扭打。上述問題經測試均無情緒
      波動反應，研判未說謊。」，有前開測謊報告書及測謊過程參考資料可憑，亦
      可資參佐。
    (2)告訴人於警訊時指稱：林雅通、丙○○、丁○○、庚○○等人對之毆打後，被
      告己○○將其拉出，讓林雅通等人毆打（偵字卷第七頁反面、第九頁反面），
      並未指稱被告己○○如何對其施以毆打。另查共同被告林雅通多次供稱：其與
      告訴人發生衝突後，被告己○○、乙○○係將其二人（指林雅通與甲○○）拉
      開等語綦詳（偵查卷第十五頁反面、原審卷第四十九頁）；證人乙○○證稱：
      被告己○○是出來拉林雅通等語（本院卷第八十一頁）；證人戊○○○亦證稱
      ：被告己○○是拉林雅通，並未毆打告訴人等語（本院卷第八十五頁、八十六
      頁）；均核與被告己○○辦解之情形相符，被告己○○之辯解應堪採信。被告
      己○○經法務部調查局實施測謊鑑定，結果為「四、己○○稱：當天衝突發生
      時渠只是在場勸架而沒有參與扭打，攻擊甲○○。上述問題經測試均無情緒波
      動反應，研判未說謊。」，亦前開測謊報告書及測謊過程參考資料可憑，亦可
      資為被告己○○並未毆打告訴人之佐證。
    (3)證人即告訴人之母王黃馥郁雖陳稱：當時伊在家中二樓陽臺洗衣服，探頭出來
      時被告等已經在毆打告訴人，有好幾人，有男有女，伊與先生下樓衝到外面，
      當場看到丙○○在打告訴人等語（偵查卷第六十三頁正、反面），然本院受命
      法官至現場勘驗結果，新莊市○○路七十九號二樓陽臺設有鐵窗，相鄰之八十
      一巷一號房屋前緣有遮雨棚，自王黃馥郁所述之所在地點即七十九號二樓陽臺
      觀察中正路八十一巷一號前案發地點相關位置情形，由八十一巷一號屋前至巷
      內店面人孔蓋部分，視線均為遮雨棚遮蔽，僅由遮雨棚與牆壁間約二十五公分
      寬之間隙，約略可見人孔蓋前緣及八十一巷一號與七十九號相鄰處之部位，有
      勘驗筆錄及現場照片可稽（本院卷第九十三頁至一０六頁），故王黃馥郁當時
      視線受阻於遮雨棚及鐵窗之相關角度，應無法完整目擊全部之案發情形，因此
      王黃馥郁之上開供述，除關於其下樓後看見被告丙○○毆打告訴人部分係直接
      見聞之事實外，其餘其在二樓陽臺所見情形應僅係被告、告訴人、及林雅通等
      人發生肢體接觸時之片段或部分情形，而非全貌，自不足資為不利於被告丁○○、庚○○、及己○○之論據。至於被告丁○○之測謊鑑定結果雖為「二、丁○○稱：當天衝突發生時渠只是在場旁觀而沒有參與扭打。上述問題經測試呈
      情緒波動反應，研判有說謊。」，惟測謊鑑定僅具有補充性之證據能力，仍不
      足推翻前述證人乙○○、戊○○○、共同被告丙○○、林雅通、庚○○等關於
      被告丁○○部分之供述，故該測謊鑑定結果仍不能資為被告丁○○有傷害犯行
      之犯罪證據。
    (4)告訴人之手機係因林雅通將其壓在車門時掉出來，車輛損壞部分何人所為不清
      楚，業據告訴人供明（偵查卷第五十八頁反面），由此可見告訴人手機損壞部
      分顯與被告三人無關。又被告丁○○、庚○○夫妻案發時均在屋內，並無對告
      訴人之傷害犯行，已如前述，告訴人物品受損部分亦顯然與被告丁○○、庚○○無關。至於被告己○○雖因勸架而與告訴人及林雅通有拉扯等肢體接觸，惟
      被告己○○既係在告訴人與林雅通互毆先經乙○○拉開後，二人再度互毆時始
      介入勸架，又無法證明其有傷害告訴人之攻擊行為，亦顯無毀損之犯罪故意，
      自無毀損刑責可言。
    (5)綜上所述，告訴人關於被告丁○○、庚○○、己○○三人部分之指訴並無足夠
      之補強證據足以證明確與事實相符，而被告等人之辯解則堪予採信，本案自屬
      不能證明被告丁○○、庚○○、己○○三人有傷害及毀損犯行。
（四）原判決未就全案事證詳為審酌，遽行對被告丁○○、庚○○、己○○以傷害罪
      責論科，自非允洽，被告丁○○、庚○○、己○○提起上訴，否認犯罪，為有
      理由，應由本院將原判決關於被告丁○○、庚○○、己○○三人部分撤銷，另
      為被告丁○○、庚○○、己○○無罪之諭知。又被告三人被訴傷害部分既應諭
      知無罪之判決，被告三人被訴毀損部分與之自無裁判上一罪之關係可言，檢察
      官亦認傷害與毀損部分係數罪之關係，故被告三人被訴毀損部分亦應另為無罪
      之諭知。
據上論斷，應依刑事訴訟法第三百六十九條第一項前段、第三百六十四條、第二百九
十九條第一項前段、第三百零一條第一項、刑法第二十八條、第二百七十七條第一項
、第四十一條第一項前段、罰金罰鍰提高標準條例第一條前段、第二條，判決如主文
。
本案經檢察官劉家芳到庭執行職務。
中　　　華　　　民　　　國　　九十三　　年　　　六　　　月　　　八　　　日
                              臺灣高等法院刑事第二十三庭
                                  審判長法  官 黃  瑞  華
                                        法  官 王  淑  滿
                                        法  官 宋      祺
右正本證明與原本無異。
不得上訴。
                                        書記官 蔡  慧  娟
中　　　華　　　民　　　國　　九十三　　年　　　六　　　月　　 十四 　　日
附錄：本案論罪科刑法條全文
中華民國刑法第二百七十七條第一項
傷害人之身體或健康者，處三年以下有期徒刑、拘役或一千元以下罰金。
